臺灣桃園地方法院行政訴訟判決　
110年度交字第581號
原      告  傅文政  
被      告  桃園市政府交通事件裁決處
                      設桃園市○○區○○路00號7至8樓
代  表  人  張丞邦    住同上
訴訟代理人  黃一鳴律師
上列當事人間交通裁決事件，原告不服被告民國110年12月3日桃
交裁罰字第58-D0IM70004號裁決，提起行政訴訟，本院判決如下
：
    主  文
原告之訴駁回。
訴訟費用新臺幣參佰元由原告負擔。
    事實及理由
壹、程序部分
一、本件原告不服被告於民國110年12月3日以桃交裁罰字第58-D
    0IM70004號裁決書（下稱原處分）所為之裁決，向本院提起
    撤銷訴訟，依兩造書狀所述各節及卷內資料所示，本件事證
    已臻明確，本院認無經言詞辯論之必要，爰依行政訴訟法第
    237 條之7 之規定，不經言詞辯論而為判決。
貳、實體部分
一、事實概要：
  ㈠原告前於107年12月7日20時50分許，騎乘車牌號碼000-0000
    號車普通重型機車（下稱系爭機車），行經桃園市○○區○○路
    ○○○路○○○○○○○○○○道○○○○○○○○號誌指示」、「違反處罰條例
    之行為，拒絕停車接受稽查而逃逸」之違規行為，經桃園市
    政府警察局平鎮分局宋屋派出所員警以桃警局交字第DB0000
    000號舉發違反道路交通管理事件通知單逕行舉發其違反道
    路交通管理處罰條例（下稱道交條例）第48條第1項第2款、
    第60條第1項規定。被告亦認原告有上開違規屬實，以108年
    1月19日桃交裁罰字第58-DB0000000號裁決書裁處原告罰鍰
    新臺幣（下同）1萬600元，吊扣駕駛執照6個月。
　㈡原告再於110年8月30日21時18分許，騎乘系爭機車行經桃園
    市○鎮區○○路000號前時，因有「違反處罰條例之行為，拒絕
    停車接受稽查而逃逸」之違規行為，為桃園市政府警察局保
    安警察大隊（下稱舉發機關）員警追截攔停並以掌電字第D0
    IM70004號舉發違反道路交通管理事件通知單（下稱系爭舉
    發單）當場舉發其違反道交條例第60條第1項規定，並載明
    應於110年9月29日前到案。嗣原告於110年9月14日到案陳述
    意見，被告於110年12月3日仍認其於上開時、地有「汽車駕
    駛人駕駛汽車，五年內違反第六十條第一項規定二次以上」
    之違規事實明確，乃依道交條例第60條第1項後段規定，以
    原處分裁處原告罰鍰3萬元，吊扣駕駛執照12個月並諭知易
    處處分，原處分於同日送達予原告。原告不服原處分，於11
    0年12月7日向本院提起本件行政訴訟，被告則於訴訟繫屬中
    刪除有關易處處分之諭知。
二、原告起訴主張：當時趕時間，直接右轉後騎在內側車道，看
    見塞車就繞路，警察在後面一直追，也沒說車號。沒想到警
    察在追我，我還是在紅燈前停等，如果要逃逸就會闖紅燈或
    逆向到對向車道，當時車流也不多，根本不知道警察是要對
    我攔查等語。並聲明：原處分撤銷。
三、被告則以：
  ㈠按道交條例第4條第2項規定：「駕駛人駕駛車輛、大眾捷運
    系統車輛或行人在道路上，應遵守道路交通標誌、標線、號
    誌之指示、警告、禁制規定，並服從執行交通勤務之警察或
    依法令執行指揮交通及交通稽查任務人員之指揮。」、第60
    條第1項規定：「汽車駕駛人，駕駛汽車有違反本條例之行
    為，經交通勤務警察或依法令執行交通稽查任務人員制止時
    ，不聽制止或拒絕停車接受稽查而逃逸者，除按各該條規定
    處罰外，處新臺幣一萬元以上三萬元以下罰鍰，並吊扣其駕
    駛執照六個月；汽車駕駛人於五年內違反本項規定二次以上
    者，處新臺幣三萬元罰鍰，並吊扣其駕駛執照一年。」。道
    交條例第60條第1項規定之處罰要件，非僅著重於「逃逸」
    之行為，尚需合致其前提要件即「經公務員制止違規行為，
    不聽制止」或「拒絕停車接受稽查」之要件，方得成立本條
    之處罰規定，考其立法理由，係為有效遏阻違規被稽查取締
    者，不聽從執法者之制止而加速逃逸之行為。又所謂「交通
    違規不服稽查取締」，依內政部警政署70年7月13日警署交
    字第19418號函釋，認為「道路交通管理處罰條例第60條，
    所謂對交通違規不服稽查取締之事實認定，須經攔停稽查而
    有下列情事之一者：一、拒絕查驗駕照、行照或其他足資稽
    查之文件者。二、拒絕停靠路邊接受稽查者。三、以消極行
    為不服從稽查者。四、經以警報器、喊話器呼叫靠邊停車而
    不靠邊停車接受稽查取締或逃逸者。」，顯知違反下列情事
    ：一、須經攔停稽查；二、有前揭四種情形，始該當之。
  ㈡依舉發機關110年9月29日桃警保大行字第1100006891號函略
    以：「…查本大隊巡邏員警於110年8月30日21時8分，在桃園
    市平鎮區中豐路593巷與中豐路口處遇傅文政(下稱傅民)騎
    乘MVK-0289號普通重型機車紅燈違規右轉，員警鳴笛閃遠燈
    示意傅民停車(行車紀錄器影片第34-36秒)，傅民假意配合
    停車後又加速逃逸(行車紀錄器影片第1分00秒)，員警再以
    廣播器廣播請傅民停車受檢(行車紀錄器影片第1分18秒)，
    爰依法舉發並無違誤…」。依據採證光碟內容，於影片第32
    秒時，執勤員警開始鳴笛，又於影片第53秒時示意行駛於外
    側轉彎專用車道之原告靠邊停車接受稽查，而於影片第56秒
    時起執勤員警車輛變換車道至外側轉彎專用車道欲攔停原告
    ，惟於影片第1分3秒時可見原告又行駛於中線車道後逕行駕
    車離去。原告雖稱沒想到員警正在追我等語，惟衡諸原告既
    係甫違規在先，則就警員是否對其進行攔停，更易產生合理
    之連結而予以辨明，且員警攔查過程中，有將警車暫停於系
    爭機車所行駛車道上，而系爭機車卻變換車道繞過員警駛離
    ，是原告所稱不知警員正在追他，應難採信。系爭機車因有
    「汽車駕駛人駕駛汽車，五年內違反第六十條第一項規定二
    次以上」之情，該當道交條例第60條第1項規定所定要件，
    原處分並無違誤等語置辯。並聲明：原告之訴駁回。
四、本件爭點：員警有無對原告發動攔查之正當事由？原告有無
    拒絕停車接受稽查而逃逸之違規情事？
五、本院之判斷：
  ㈠按汽車駕駛人，行經有燈光號誌管制之交岔路口闖紅燈者，
    處1,800元以上5,400元以下罰鍰。前項紅燈右轉行為者，處
    新臺幣600元以上1,800元以下罰鍰；汽車駕駛人有第53條情
    形者，除依原條款處罰鍰外，並予記違規點數3點，道交條
    例第53條、第63條第1項第3款分別定有明文。次按停止線，
    用以指示行駛車輛停止之界限，車輛停止時，其前懸部分不
    得伸越該線；行車管制號誌圓形紅燈之意義，係指車輛面對
    圓形紅燈表示禁止通行，不得超越停止線或進入路口，道路
    交通標誌標線號誌設置規則第170條第1項前段、第206條第5
    款第1目規定甚明。又按交通部82年4月22日交路字第00981
    1號函釋意旨認為：「為促使駕駛人回歸於對標線之認知，
    同時兼顧執法技術層面與大眾接受程度，茲將面對圓形紅燈
    時超越停止線或闖紅燈之認定敘述如後提供參考：⑴車輛面
    對圓形紅燈時仍逕予穿越路口至銜接路段，含左轉、直行、
    迴轉及右轉（依箭頭綠燈允許行駛者除外）即視為闖紅燈之
    行為。」，上開函釋內容，除紅燈右轉部份，因道交條例於
    94年12月28日修正增訂第53條第2項規定，而不再視為同條
    第1項規定之闖紅燈外，其餘關於闖紅燈之認定標準，經核
    與該條例第53條第1項規定意旨無違，本院自得予以酌適用
    。
  ㈡經查，本院依職權勘驗卷附採證光碟之結果略以：「影像為
    警備車行車紀錄器畫面，日期為『2021/08/30』，影片開始時
    ，警備車於巷道內巡邏，並可見前方路口為圓形綠燈。於『2
    1：25：23』時，前方路口左側出現一部機車（下稱系爭機車
    ）進入路口闖紅燈左轉，警備車即尾隨。於『21：25：26』時
    ，警備車通過該路口時，仍可見左右道路之號誌為圓形紅燈
    。於『21：25：40』時，警備車尾隨系爭機車先後到達前方與
    幹道之路口，並可見號誌為圓形紅燈，系爭機車並通過停止
    線右轉，警備車亦右轉開啟警號沿途追截，系爭機車並未停
    車。於『21：26：15』時，警備車自中線車道加速與外側車道
    之系爭機車併行，車上員警並大喊停車，警備車並長按喇叭
    靠往路邊並停止，此時警備車已超前，系爭機車不在畫面中
    。於『21：26：23』時，車上員警說『跑了跑了』，同時可見系
    爭機車在畫面左側中線車道出現並持續加速，警備車自路邊
    加速持續追截。於『21：26：34』時，系爭機車鑽入車陣中穿
    梭，警備車自路肩亦不斷按鳴喇叭要求其他車輛讓行。於『2
    1：26：39』時，系爭機車鑽至路口前停止線處停止，員警在
    路肩即以廣播器喝令『MVK0289停車』。」，上開勘驗內容，
    業經本院製作勘驗筆錄並函達兩造命表示意見在卷可參（見
    本院卷第72至80頁) 。依上開勘驗結果所呈，原告駕駛系爭
    機車有先後闖紅燈左轉及紅燈右轉等違規，原告對此部分事
    實亦未爭執，是其有闖紅燈左轉及紅燈右轉等違規行為在先
    ，且為舉發機關員警所目睹察覺，復有上開採證影像可佐，
    足認員警進行追截與攔查係有正當理由。
  ㈢再按汽車駕駛人，駕駛汽車有違反本條例之行為，經交通勤
    務警察或依法令執行交通稽查任務人員制止時，不聽制止或
    拒絕停車接受稽查而逃逸者，除按各該條規定處罰外，處1
    萬元以上3 萬元以下罰鍰，並吊扣其駕駛執照6 個月；汽車
    駕駛人於5年內違反本項規定2次以上者，處3萬元罰鍰，並
    吊扣其駕駛執照1年，道交條例第60條第1 項有明文。
  ㈣本件舉發員警於發覺系爭機車上開違規後即進行追截攔查，
    原告則辯稱不知員警是對其進行攔查云云。然依勘驗筆錄可
    知，員警在發覺違規後，即開啟警笛追截，至與系爭機車併
    行時，員警亦已對其大喊停車，系爭機車雖立即減速停靠路
    邊，卻再次自中線車道繞過警備車加速駛離，難謂原告有不
    知對其攔查之可能。再者，原告前於107年12月7日亦有拒絕
    停車接受稽查而逃逸之行為，亦遭被告以108年1月19日桃交
    裁罰字第58-DB0000000號裁決書裁罰（見本院卷第64至70頁
    ），是其在本件前5年內已有因交通違規遭警攔查並逃逸之
    前例，應具聽聞警號遭喝令停車即應靠路邊配合稽查受檢之
    常識與警惕，自難認原告上開全未察覺之主張為真。準此，
    足認原告明知執勤員警對其進行攔查，卻仍拒不停車受檢並
    逃逸，其在5年內第2次拒絕接受稽查而逃逸之違規屬實，被
    告所為原處分並無違誤。
六、綜上所述，原告駕駛系爭機車有先後闖紅燈左轉及紅燈右轉
    而違反道交條例之行為，且原告已察覺員警係對其進行攔查
    ，卻仍拒絕停車接受稽查並逃逸，自有違反道交條例第60條
    第1 項前段規定。又本件係原告在5年內第2次違反相同規定
    ，從而，被告依道交條例第60條第1 項後段及違反道路交通
    管理事件統一裁罰基準及處理細則規定，對原告裁處如原處
    分主文所示之處罰，核無違誤。原告訴請撤銷原處分，為無
    理由，應予駁回。
七、本件事證已臻明確，兩造其餘攻擊、防禦方法及所提證據，
    經核均與判決結果不生影響，爰不一一論列，併此敘明。
八、本件訴訟費用額確定為第一審裁判費300 元，爰依行政訴訟
    法第98條第1 項規定，由敗訴之原告負擔。
中　　華　　民　　國　　111 　年　　7 　　月　　27　　日
                  行政訴訟庭　法　官　徐  培  元
上為正本係照原本作成。
如不服本判決，應於判決送達後20日內，向本院提出上訴狀並表
明上訴理由（原判決所違背之法令及其具體內容或依訴訟資料可
認為原判決有違背法令之具體事實），其未載明上訴理由者，應
於提出上訴後20日內向本院補提理由書（上訴狀及上訴理由書均
須按他造人數附繕本，如未按期補提上訴理由書，則逕予駁回上
訴），並應繳納上訴裁判費新臺幣750元。
中　　華　　民　　國　　111 　年　　7 　　月　　27　　日
                              書記官  吳  文  彤